臺灣高雄地方法院民事裁定
109年度消債清字第294號
聲  請  人  朱婷美（原名：朱采諭）
0000000000000000

0000000000000000

0000000000000000

0000000000000000

0000000000000000

上列當事人因消費者債務清理事件聲請清算，本院裁定如下：
    主  文
聲請人朱婷美（原名：朱采諭）自中華民國一一○年二月八日下
午四時起開始清算程序。
命司法事務官進行本件清算程序。
    理  由
一、聲請意旨略以：伊無力清償債務，曾依消費者債務清理條例
    向國泰人壽保險股份有限公司提出前置協商方案成立，約定
    自民國103年11月起，分180期，利率0％，每月清償新臺幣（
    下同）9,300元，然勉為償還數期後仍不得已毀諾，前雖曾
    聲請更生，惟業經撤回。因聲請人有不能清償債務或有不能
    清償之虞，復未經法院裁定開始清算程序或宣告破產，爰依
    法聲請准予裁定清算等語。 
二、按債務人不能清償債務或有不能清償之虞者，得依本條例所
    定更生或清算程序，清理其債務；債務人對於金融機構負債
    務者，在聲請更生或清算前，應向最大債權金融機構請求協
    商債務清償方案，或向其住、居所地之法院或鄉、鎮、市、
    區調解委員會聲請債務清理之調解；自債務人提出協商請求
    之翌日起逾30日不開始協商，或自開始協商之翌日起逾90日
    協商不成立，債務人得逕向法院聲請更生或清算；債務人於
    法院裁定開始更生程序或許可和解或宣告破產前，得向法院
    聲請清算；法院開始清算程序之裁定，應載明其年、月、日
    、時，並即時發生效力；法院裁定開始更生或清算程序後，
    得命司法事務官進行更生或清算程序；必要時，得選任律師
    、會計師或其他適當之自然人或法人1人為監督人或管理人
    ，消費者債務清理條例（下稱消債條例）第3條、第151條第
    1項、第153條、第80條前段、第83條第1項、第16條第1項分
    別定有明文。
三、經查：
  ㈠聲請人曾依消債條例向本院聲請更生，經本院以107年度消債
    更字第330號裁定自107年10月3日起開始更生程序，嗣因所
    提更生方案未能依消債條例第59條、第60條規定經債權人會
    議可決，亦未能經本院依第64條規定逕予認可，應轉為清算
    程序，嗣聲請人於本院108年度消債清字第83號撤回；而據
    本院107年度消債更字第330號裁定內容：「聲請人稱毀諾當
    時每月平均收入約20,000元，於支出個人必要基本生活開銷
    及子女扶養費後，已無法負擔協商金額等語，若以聲請人斯
    時收入為20,000元，扣除當年個人必要生活費用即衛福部社
    會司所公告104年高雄市最低生活費標準12,485元後，僅餘7
    ,515元，即已無法負擔每月9,300元之還款金額。是聲請人
    主張其於與債權銀行達成前開協商結論後，已因不可歸責於
    己之事由致履行顯有重大困難，尚屬可信。」，有本院依職
    權調取消債事件公告查詢結果及上開卷宗核閱無訛，是聲請
    人有不可歸責於己之事由致履行協商內容有重大困難，已據
    本院107年度消債更字第330號裁定敘明在案。
  ㈡次查，聲請人於107年及108年度申報所得各為119,963元、62
    ,933元（均為中國人壽保險股份有限公司高雄分公司薪資所
    得），名下無財產，勞工保險投保於中國人壽保險股份有限
    公司，投保薪資為11,100元，其中國人壽2張保單之要保人
    均為次子黃鴻淇。又聲請人於中國人壽保險股份有限公司擔
    任業務員，據中國人壽保險公司函覆之薪資明細所載，其10
    7年12月至109年11月共領取承攬報酬110,453元、業績獎金5
    6,353元、增員獎金828元及其他獎金800元，合計168,434元
    ，平均每月為7018元（計算式：168,434÷24＝7,018，小數點
    以下四捨五入；下同），及聲請人自109年1月起擔任鄰長，
    每2個月領取交通費4,000元，未領取社會局補助，長子黃俊
    淇（85年1月生）及次子黃鴻淇（85年12月生）各給付聲請
    人扶養費3,000元等情，有財產及收入狀況說明書（卷㈠第7
    至9頁）、戶籍謄本（卷㈠第15頁）、財團法人金融聯合徵信
    中心前置協商專用債權人清冊（卷㈠第20至21頁）、財政部
    高雄國稅局107年及108年度綜合所得稅各類所得資料清單及
    總歸戶財產查詢清單（卷㈠第29頁、卷㈠第53至54頁）、商業
    保險投保資料查詢結果表（卷㈠第32頁）、存摺（卷㈠第33至
    47頁）、勞工保險被保險人投保資料表（卷㈠第48至49頁）
    、業務人員報酬明細表（卷㈠第55至94頁）、高雄市政府社
    會局社會福利資訊料查詢表（卷㈠第150至152頁）、中國人
    壽保險股份有限公司函覆薪資明細（卷㈠第163至165頁）、
    中國人壽保險股份有限公司函（卷㈠第166至167頁）、債權
    人清冊（卷㈠第170頁）、信用報告（卷㈠第172至173頁）、
    黃俊淇及黃鴻淇出具切結書（卷㈠第174至175頁）在卷可參
    。故本院審酌上情，認為核算聲請人目前償債能力之基礎以
    其聲請前兩年內平均每月薪資7,018元，加計鄰長津貼平均
    每月2,000元及子女給付扶養費共6,000元，合計15,018元為
    基準。
  ㈢關於聲請人個人日常必要支出部分，按債務人必要生活費用
    ，以最近1年衛生福利部或直轄市政府所公告當地區每人每
    月最低生活費1.2倍定之，消債條例第64條之2第1項定有明
    文。查衛福部社會司所公告110年度高雄市最低生活費為13,
    341元，其1.2倍為16,009元，又該最低生活費用之標準，係
    照當地最近1年平均每人消費支出60％訂定，依其基準之家庭
    收支調查報告調查表格式所示有關經常性支出之調查項目，
    包括利息支出、食品、衣著、房租及水費、電費、醫療保健
    、交通、娛樂、教育等，已涵蓋聲請人所陳報之支出項目；
    因聲請人自陳居住於胞弟朱國清名下房屋，無房貸，胞弟收
    取費用每月6,000元由配偶及子女負擔等語（見卷㈠第168頁
    反面，併參卷㈠第117頁朱國清出具證明書），故於計算聲請
    人個人每月必要生活費時，即應自前開已包括聲請人居住費
    用在內，扣除相當於房租支出所佔比例約24.36%，避免重複
    計列費用，則扣除居住費用後，聲請人每月必要生活費為12
    ,109元【計算式：16,009－（16,009×24.36%）＝12,109】。
  ㈣綜上所述，以聲請人現每月收入15,018元為其償債能力基準
    ，扣除個人必要生活費12,109元後，餘2,909元，而聲請人
    目前負債總額為1,753,653元（參聯徵中心債權人清冊及信
    用報告，包含：國泰人壽保險公司、聯邦銀行、台新銀行、
    中國信託銀行、臺灣銀行、滙誠第二資產公司、聖文森商榮
    昇資產公司），以聲請人每月所餘按月攤還結果，需約50年
    （計算式：1,753,653÷2,909÷12≒50.2）始能清償完畢，堪
    認聲請人確有不能清償債務之情事，則聲請人向本院聲請清
    算，應予准許，爰命司法事務官進行本件清算程序。
四、依消債條例第11條第1項、第83條第1項、第16條第1項，裁
    定如主文。
中　　華　　民　　國　　110 　年　　2 　　月　　8 　　日
                  民事庭　法　官  　賴寶合
以上正本係照原本作成。
本裁定不得抗告。
中　　華　　民　　國　　110 　年　　2 　　月　　8 　　日
                          書記官    胡美儀